【裁判字號】    97,訴,1541
【裁判日期】    971030
【裁判案由】    毒品危害防制條例等
【裁判全文】
臺灣高雄地方法院刑事判決              97年度訴字第1541號
公  訴  人  臺灣高雄地方法院檢察署檢察官
被      告  甲○○
上列被告因違反毒品危害防制條例案件，經檢察官提起公訴（97
年度偵字第24789 號、97毒偵字第7200號），本院合議庭裁定由
受命法官獨任進行簡式審判程序，判決如下：
    主  文
甲○○施用第一級毒品，累犯，處有期徒刑玖月。又犯竊盜罪，
累犯，處有期徒刑肆月。又犯攜帶兇器、毀壞安全設備竊盜罪，
累犯，處有期徒刑拾月，扣案鉗子壹支、長條鐵片貳支，均沒收
之。應執行有期徒刑壹年捌月，扣案之鉗子壹支、長條鐵片貳支
，均沒收之。
    事  實
一、甲○○前因施用毒品案件，經本院裁定令入戒治處所施以強
    制戒治，甫於民國92年4 月1 日執行完畢；該部分施用第一
    、二級毒品犯行則經本院於92年4 月28日以90年度訴字第23
    31號判處應執行有期徒刑1 年確定；又於92年間因施用第一
    、二級毒品案件，經本院以93年度訴字第466 號判處應執行
    有期徒刑1 年5 月確定。再於95年1 月至同年5 月間，因施
    用毒品案件，經本院95年訴字第1982號判處應執行有期徒刑
    1 年1 月確定，並與另犯竊盜罪合併執行，甫於96年10月15
    日執行完畢（構成累犯）。詎甲○○仍未戒絕毒癮，竟基於
    施用第一級毒品海洛因之犯意，於97年7 月26日上午，在其
    位於高雄縣鳳山市海光四村706 號住處，以海洛因摻水置入
    針筒施打之方式，施用第一級毒品海洛因1 次。嗣於97年7
    月26日下午4 時許，在高雄縣鳥松鄉○○街117 號前因形跡
    可疑為警當場查獲。經警徵得甲○○同意採集尿液送驗，鑑
    驗結果呈可待因陽性、嗎啡陽性反應，因而查悉上情。
二、甲○○另分別基於意圖為自己不法所有之竊盜犯意，竊取下
    列財物：
    (一)於97年8 月30日下午2 時45分許，因原騎乘之車牌號碼OE
      J-911 號機車損壞，遂在高雄縣鳳山市○○街174 巷9 號
      地下室，以自備鑰匙竊取潘春梅所有、車牌號碼OMX-842
      號機車，得手後，將原機車OEJ- 911號車牌拆換、懸掛於
      上開機車，以逃避查緝。
    (二)於97年8 月31日中午12時許，甲○○騎乘上開竊得之機車
      行經陳麗燕位於高雄市○○區○○路335 巷住處前時，自
      門縫中見該住處內有冷氣機，且目前無人在內，認有機可
      乘，遂另萌生意圖為自己不法所有之竊盜犯意，先前往附
      近小北百貨購買客觀上足供兇器使用之鉗子1 支及長條鐵
      片2 支，再以鉗子、長條鐵片破壞大門門鎖之安全設備後
      （毀損部分未據告訴）進入屋內，竊取陳麗燕所有之冷氣
      機及裁縫機各1 台（侵入住宅部分未據告訴；又冷氣機價
      值約新臺幣【下同】6000元、裁縫機價值約3000元，總計
      價值9000元）。得手後，為方便運送，遂委託不知情之友
      人陶幸以汽車將冷氣機及裁縫機載至高雄縣鳳山市○○路
      95之1 號「王牌資源回收場」，以2100元之價格，售予不
      知情之吳周班。嗣因陳麗燕發現失竊並報警後，經調閱監
      視錄影帶查證，得知甲○○涉案，並於同年8 月31日，在
      甲○○位於高雄縣鳳山市海光四村706 號住處扣得上開竊
      得之機車及甲○○所有、供行竊用之鉗子1 支與長條鐵片
      2支 。
三、案經高雄市政府警察局三民第二分局報告臺灣高雄地方法院
    檢察署檢察官偵查起訴。
    理  由
一、本件被告甲○○所犯為死刑、無期徒刑或最輕本刑為3 年以
    上有期徒刑以外之罪，其於準備程序中就被訴事實為有罪之
    陳述，經告知簡式審判程序之旨，並聽取公訴人及被告之意
    見後，依刑事訴訟法第273 條之1 第1 項規定，裁定由受命
    法官獨任進行簡式審判程序，合先敘明。
二、訊據被告甲○○對於上揭施用第一級毒品及各次竊盜犯行於
    本院審理時供承不諱，且被告於97年7 月26日為警查獲後所
    採集之尿液，經送驗結果，確呈可待因陽性、嗎啡陽性反應
    ，此有台灣檢驗科技股份有限公司97年8 月12日濫用藥物尿
    液檢驗報告及尿液採證代碼對照表各1 份附卷可稽；又被告
    竊盜財物部分，亦有證人陶幸、吳周班及證人即被害人陳麗
    燕、告訴人潘春梅證述明確，並有搜索扣押筆錄、扣押物品
    目錄表、贓物認領保管單等件在卷，是被告之自白核與事實
    相符，應堪採信。本案事證明確，被告上開施用第一級毒品
    及竊盜犯行，均堪以認定。
三、修正之毒品危害防制條例第20條就施用毒品者，祇於「初犯
    」及「5 年後再犯」二種情形，有其追訴條件之限制，即須
    於初犯經觀察、勒戒或強制戒治釋放後，5 年內均無施用毒
    品之行為，始能認其前所實施之觀察、勒戒或強制戒治已足
    遮斷毒癮，而得於5 年後再犯時，再予適用初犯之規定，重
    行觀察、勒戒等程式。倘5 年內已經再犯，被依法追訴處罰
    ，縱其第3 次（或第3 次以上）施用毒品之時間在初犯釋放
    5 年以後，即與「5 年後再犯」之情形有別，且因已於「5
    年內再犯」，顯見原實施觀察、勒戒或強制戒治，已無法收
    其實效，而無5 年戒斷期之存在，自無再經觀察、勒戒及強
    制戒治之必要，應得逕行追訴處罰，最高法院著有95年5 月
    9 日95年第7 次刑事庭會議決議可資參照。本件被告前因施
    用毒品案件，經本院裁定令入戒治處所施以強制戒治，甫於
    92年4 月1 日執行完畢釋放，猶因如事實欄所示施用毒品案
    件，經本院先後判決確定，有臺灣高等法院被告前案紀錄表
    1 份在卷可參。被告既曾於「5 年內再犯」，且經法院判處
    罪刑確定，本件被告復於97年7 月26日因施用第一級毒品海
    洛因為警查獲，即非屬該條例第20條第3 項所定「5 年後再
    犯」之情形，檢察官依毒品危害防制條例第23條第2 項之規
    定，予以追訴，自屬適法。
四、論罪科刑：
    (一)按刑法第321 條第1 項第3 款攜帶兇器加重竊盜罪，係以
      行為人攜帶兇器為其加重條件，只要於竊盜或強盜時攜帶
      兇器，即構成加重竊盜罪名，因立法所規範者為攜帶兇器
      竊盜或強盜即屬於加重條件，而不以取出兇器犯之為必要
      ，亦不以攜帶之初有持以行兇之意圖為限；又此所謂兇器
      ，其種類並無限制，凡客觀上足對人之生命、身體、安全
      構成威脅，具有危險性之兇器均屬之（最高法院94年度台
      上字第3149號判決及79年臺上字第5253號判例意旨參照）
      。被告於竊取告訴人陳麗燕所有冷氣機、裁縫機時所攜之
      鉗子1 支及長條鐵片2 支，均為金屬材質，且足供其持之
      破壞門鎖，足見質地堅硬，依社會一般觀念均足以對人之
      生命、身體安全構成威脅，在客觀上顯然具有危險性，應
      屬兇器。次按刑法第321 條第1 項第2 款所謂「其他安全
      設備」，係指門扇、牆垣以外，依社會通常觀念足認為防
      盜之一切設備者而言，如電網、門鎖以及窗戶等是（最高
      法院78年度台上字第4418號判決、臺灣高等法院暨所屬法
      院72年度法律座談會刑事類第28號研討結果、司法院 (73
      )廳 刑一字第603 號研究意見參照）。從而，本件被告毀
      壞告訴人陳麗燕住處外加式門鎖行竊，所為亦該當刑法第
      321 條第1 項第2 款毀壞安全設備之加重要件。
    (二)核被告甲○○事實欄一所為，係犯毒品危害防制條例第10
      條第1 項之施用第一級毒品罪。其持有海洛因後，進而施
      用，其持有之低度行為應被其施用之高度行為所吸收，不
      另論罪；事實欄二(一)(二)所為，分別係犯刑法第320 條第1
      項之竊盜罪、同法第321 條第1 項第2 款、第3 款攜帶兇
      器、毀壞安全設備竊盜罪。被告所犯前開施用第一級毒品
      罪及兩次竊盜罪，犯意各別、行為互殊，應予分論併罰。
      又被告有如事實欄所載徒刑之宣告及執行完畢情形，有臺
      灣高等法院被告前案紀錄表1 份在卷可稽，其於前開有期
      徒刑執行完畢後5 年內，故意再犯本件有期徒刑以上之罪
      ，應依刑法第47條第1 項之規定論以累犯，並在其所犯施
      用第一級毒品罪、竊盜罪及攜帶兇器、毀壞安全設備竊盜
      罪之罪刑項下，均加重其刑。爰審酌被告前已因施用毒品
      案件經強制戒治及數次刑之宣告與執行，猶未徹底戒除毒
      癮，足認其並無戒除毒害之決心，又貪圖小利，竟任意竊
      取被害人潘春梅之機車、告訴人陳麗燕之冷氣機、裁縫機
      ，手法大膽，對社會治安危害甚鉅，本不宜寬貸，惟念其
      犯後坦承犯行，且施用毒品乃自戕一己之身體健康，而竊
      得之財物亦經潘春梅、陳麗燕領回，有贓物認領保管單2
      紙附卷可憑，並兼衡其品行、生活狀況、智識程度，與犯
      罪之動機、目的、手段及公訴檢察官就其所犯加重竊盜罪
      之求刑等一切情狀，分別量處如主文所示之刑，並定應執
      行之刑，以資懲儆。至公訴檢察官就被告前揭施用毒品、
      竊盜犯行部分，分別求處有期徒刑1 年2 月、有期徒刑6
      月，與被告犯罪情節及所得財物相較，尚嫌過重，併予敘
      明。
    (三)扣案鉗子1 支、長條鐵片2 支等物品，均為被告所有，且
      係供其實施事實二(二)犯罪所用之物，業經被告供承在卷，
      爰依刑法第38條第1 項第2 款規定，在其所犯攜帶兇器、
      毀壞安全設備之罪刑項下宣告沒收之。
據上論斷，應依刑事訴訟法第273 條之1 第1 項、第284 條之1
、第299 條第1 項前段，毒品危害防制條例第10條第1 項，刑法
第11條、第47條第1 項、刑法第320 條第1 項、第321 條第1 項
第3 款、第2 款、第38條第1 項第2 款、第51條第5 款，刑法施
行法第1條之1，判決如主文。
本案經檢察官乙○○到庭執行職務
中    華    民    國    97    年    10    月    30    日
                  刑事第十一庭  法  官    王  琁
上正本證明與原本無異
如不服本判決應於收受本判決後10日內向本院提出上訴書狀，並
應敘述具體理由，如未敘述上訴理由者，應於上訴期間屆滿後20
日內補提理由書狀於本院（均須按他造當事人之人數附繕本）「
切勿逕送上級法院」。
中    華    民    國    97    年    10    月    30    日
                                書記官    黃國忠
附錄本案論罪科刑法條全文：
毒品危害防制條例第10條
施用第一級毒品者，處 6 月以上 5 年以下有期徒刑。
中華民國刑法第320條
（普通竊盜罪、竊佔罪）
意圖為自己或第三人不法之所有，而竊取他人之動產者，為竊盜
罪，處 5 年以下有期徒刑、拘役或 5 百元以下罰金。
意圖為自己或第三人不法之利益，而竊佔他人之不動產者，依前
項之規定處斷。
前二項之未遂犯罰之。
中華民國刑法第321條
（加重竊盜罪）
犯竊盜罪而有左列情形之一者，處六月以上、五年以下有期徒刑：
一、於夜間侵入住宅或有人居住之建築物、船艦或隱匿其內而犯之者。
二、毀越門扇、牆垣或其他安全設備而犯之者。
三、攜帶兇器而犯之者。
四、結夥三人以上而犯之者。
五、乘火災、水災或其他災害之際而犯之者。
六、在車站或埠頭而犯之者。
前項之未遂犯罰之。


司法院資訊處製作；財團法人民間司法改革基金會備份。
